【裁判字號】    98,交聲,2742
【裁判日期】    981228
【裁判案由】    聲明異議
【裁判全文】
臺灣高雄地方法院交通事件裁定        98年度交聲字第2742號
原處分機關  交通部公路總局
異  議  人
即受處分人  甲○○
上列受處分人因違反道路交通管理處罰條例案件，對於交通部公
路總局旗山監理站民國98年9 月21 日所為之裁決處分（處分案
號：旗監違字第裁85-N00000000號），聲明異議，本院裁定如下
：
    主  文
異議駁回。
    理  由
一、原處分意旨略以：民國98年7 月22日晚上10時59分許，異議
    人即受處分人甲○○（下稱異議人）騎乘車牌號碼XUD-299
    號普通重型機車，行經高雄縣鳥松鄉○○路與大昌路口，因
    「闖紅燈（本館路西向東直行）」，經高雄縣政府警察局仁
    武分局大華派出所警員乙○○當場攔停舉發，嗣原處分機關
    並依道路交通管理處罰條例第53條第1 項、同條例第63條第
    1 項第3 款規定，裁處罰鍰新臺幣（下同）1,800 元，並記
    違規點數3 點等語。
二、聲明異議意旨略以：異議人於上揭時、地，騎乘機車自本館
    路由西向東直行通過大昌路口時，燈號確實為綠燈，警員乙
    ○○可能在值勤時心不在焉、左顧右盼，在異議人已經通過
    路口行進約30公尺後，乙○○才回神過來，看到當時為紅燈
    ，就誤以異議人為闖紅燈來舉發，爰請求撤銷原處分等語。
三、按汽車駕駛人，行經有燈光號誌管制之交岔路口闖紅燈者，
    處1,800 元以上5,400 元以下罰鍰，道路交通管理處罰條例
    第53條第1 項定有明文；汽車駕駛人有同條例第53條之情形
    者，並記違規點數3 點，同條例第63條第1 項第3 款亦有明
    文。
四、經查：
  (一)按依道路交通管理處罰條例科處行政罰事件，依據公法爭議
    之舉證責任分配法則，固應先由行政機關就其業已履踐相關
    正當法程序，以及人民應受處罰之客觀違反法令行為，負證
    明之責，異議人就行政機關已為相當證明之前開事項，若主
    張欠缺主觀歸責條件或為其他抗辯，亦須就其所辯提出反證
    。惟行政機關對於前開應為舉證事項，非不得以執行查察取
    締勤務人員，依據調查人證之程序，使就親歷事實提供不可
    替代之證明方法，尤於當場舉發交通違規事件，鑑於交通違
    規事實往往驟然而現、稍縱即逝，若硬性要求舉發員警不分
    違規情節，一律必須預留證據，俾便事後提出供法院審酌，
    除有現實技術可行性之困難外，勢將大幅提高交通管理之行
    政成本，並嚴重削弱道路交通管理之行政效能，此絕非立法
    者制定道路交通管理法規之本意。
  (二)異議人於前揭時間、地點，騎乘普通重型機車闖紅燈，並經
    警攔停等情，業經證人即本案掣單舉發異議人前開違規行為
    之高雄縣政府警察局仁武分局大華派出所警員乙○○於本院
    調查程序中到庭結證稱：98年7 月22日我與同事張志忠執行
    晚上10時至12時之巡邏勤務，勤務內容有包括取締交通違規
    。當天我們到本館路與大昌路口執行交通違規取締的攔檢，
    約10時50分許，見異議人由本館路由西向東直行闖越紅燈，
    我便將異議人攔停，請異議人回頭看燈號，確認紅燈後始舉
    發等語明確，本院審酌證人乙○○與異議人之間不僅未有任
    何怨隙，且素不相識，衡情證人乙○○應無設詞攀誣，或虛
    構違規事實陷害異議人之理，又員警當晚值勤所站位置距離
    路口約90.6公尺，依乙○○提出夜間拍攝「當晚值勤所站地
    點」與「本館路、大昌路口」相對位置照片，開啟車燈之車
    輛通過路口之紅燈號誌在黑夜中特別明顯，是亦無誤判之可
    能，證人乙○○所為上開證詞，堪可採信。
  (三)異議人雖堅稱伊通過路口的時候是綠燈，並非綠燈也非綠燈
    轉黃燈（行閃）的狀態云云，惟參之乙○○提出「路口號誌
    時制計畫資料報表」所示，本館路時制項目「行閃」為5 秒
    、「黃燈」為5 秒，是由綠燈轉換為紅燈須歷經10秒的時間
    ，異議人以約30至40公里之時速通過路口並行至員警攔停地
    點約90.6公尺，依速率換算不過僅耗時約7 秒多，未達10秒
    ，如依異議人所述通過路口時為綠燈，員警攔停時其回頭所
    見至多為黃燈，而非已轉為紅燈，是異議人上開所辯，礙難
    採憑。至異議人另辯稱，乙○○值勤時可能心不在焉，待異
    議人通過路口行進約30公尺後始回神過來云云，為證人乙○
    ○所否認，參之異議人並未親見乙○○值勤有何分神或左顧
    右盼之舉動，自不得僅據異議人空言臆測之詞，而為其有利
    之認定。
  (四)綜上所述，異議人行經有燈光號誌管制之交岔路口闖紅燈之
    違規行為，業經員警乙○○證述明確，所述內容未見有何與
    經驗法則、論理法則相違之處，異議人開違規行為，堪以認
    定。
五、綜上，異議人確有於前揭時間、地點，騎乘普通重型機車行
    經有燈光號誌管制之交岔路口闖紅燈之行為，自屬違反道路
    交通管理處罰條例第53條第1 項之規定，原處分機關依道路
    交通管理處罰條例第53條第1 項、第63條第1 項3 款、違反
    道路交通管理事件統一裁罰基準及處理細則暨基準表之規定
    ，裁處受處分人1,800 元罰鍰，並記違規點數3 點，經核並
    無違誤，本件異議為無理由，自應予以駁回。
據上論斷，應依道路交通案件處理辦法第19條，裁定如主文。
中    華    民    國    98   年    12     月    28     日
                      交通法庭  法  官    王  琁
上正本證明與原本無異
如不服本裁定，應於收受送達後5 日內向本院提出抗告狀。
中    華    民    國    98    年    12    月    28     日
                                書記官    黃國忠


司法院資訊處製作；財團法人民間司法改革基金會備份。
